【裁判字號】    91,易,950
【裁判日期】    920328
【裁判案由】    侵占等
【裁判全文】
臺灣臺北地方法院刑事判決                          九十一年度易字第九五號
    公  訴  人  臺灣臺北地方法院檢察署檢察官
    被      告  戊○○
右列被告因業務侵占等案件，經檢察官聲請簡易判決處刑（九十一年度偵字第五八四
八號），本院認不宜以簡易判決處刑，改依通常程序審理，判決如左：
    主  文
戊○○連續意圖為自己不法之所有，而侵占對於業務上所持有之物，處有期徒刑拾月
。
    事  實
一、戊○○明知自己未依法取得代他人處理會計事務之資格，而擅自在址設臺北市○○○路○段五十四號三樓之一，不知情之謝振利會計事務所內，從事代客記帳、
    代他人處理報繳稅捐等商業會計事務，而為從事業務之人，並自民國八十一年六
    月二十一日起至九十年九月二十四日止，趁為址設臺北市○○區○○路二段五十
    九號丁○○○有限公司（下稱丁○○○，負責人乙○○），處理按月收受、代理
    申報之該眼鏡公司依約為該址房屋出租人甲○○、丙○○繳交之租賃所得稅業務
    時，竟萌意圖為自己不法所有之概括犯意，未依法申報扣繳，但在前開會計事務
    所內，連續於業務上所製作之各類扣繳暨免扣繳憑單上，記載已為扣繳，並於八
    十二年至九十年每年一月間，將各類扣繳暨免扣繳憑單交付甲○○、丙○○予以
    行使，而連續侵占其因業務收受持有之前開金錢，共計新臺幣（下同）一百七十
    四萬六千元（犯罪時間、代為扣繳比例、業務侵占金額均詳如附表所載），又其
    連續行使業務登載不實行為，均足以生損害於丙○○、甲○○、丁○○○及稅捐
    稽徵機關對於所得稅之稽徵事務之正確性。
二、案經丁○○○告訴臺灣臺北地方法院檢察署檢察官偵查聲請簡易判決處刑，本院
    認不宜以簡易判決處刑，改依通常程序審理。
    理  由
一、訊據被告戊○○對業務侵占、業務登載不實之犯行坦承不諱，和與告訴人乙○○
    指訴、證人甲○○、丙○○證述情節相符，復有八十六年（甲○○、丙○○）、
    八十七年（甲○○）、八十八年（甲○○）、八十九年（甲○○、丙○○）各類
    扣繳暨免扣繳憑單影本在卷足稽（臺灣臺北地方法院檢察署九十一年度發查字第
    一三號卷第六頁、同署九十一年度偵字第五八四八號偵查卷第三十頁、本院卷參
    照），足以擔保被告前開任意性自白與事實相符。被告雖矢口否認有何違反商業
    會計法第七十四條「未依法取得代他人處理會計事務之資格而擅自代他人處理商
    業會計事務者」之犯行，惟經本院詢問主管機關被告是否有依法在稅捐稽徵機關
    登錄代客記帳業務，亦據復稱無，此有財政部臺北市國稅局九十二年三月四日財
    北國稅資字第０九二００一六七四六號函，及電詢臺北市國稅局之公務電話記錄
    在卷可證（本院卷參照）；本案事證明確，應予論處。
二、被告係為丁○○○從事記帳與代為處理報繳稅捐事務者，為從事業務之人，又被
    告並未依法取得代他人處理會計事務之資格，其侵占因辦理前開業務所持有之金
    錢，核其所為，係犯商業會計法第七十四條前段之未依法取得代他人處理會計事
    務之資格而擅自代他人處理商業會計事務罪，及刑法第三百三十六條第二項之業
    務侵占罪；及第二百十六條、第二百十五條行使業務登載不實文書罪。被告為業
    務登載不實後復持以行使，其業務登載不實之低度行為為行使之高度行為所吸收
    ，不另論罪，又所犯刑法二百十六條、第二百十五條、第三百三十六條第二項罪
    行，均時間緊接，手段相同，復分別觸犯構成要件相同之罪名，顯均係基於概括
    犯意反覆為之，各屬連續犯，均應依刑法第五十六條之規定，各以一罪論，並分
    別加重其刑。又被告所犯前開三罪間，有方法、目的之牽連關係，應依刑法第五
    十五條規定，從一最重之刑法第三百三十六條第二項業務侵占罪論處。爰審酌被
    告之犯罪動機、目的、時間長達九年，侵占金額高達一百七十四萬餘元，且使告
    訴人遭稅捐稽徵機關依章處以高額罰鍰，而事後雖坦承犯行，但迄未與告訴人達
    成和解，僅賠償告訴人十萬元之犯罪後態度及其他一切情狀，量處如主文所示之
    刑，以資儆懲。
據上論斷，應依刑事訴訟法第第四百五十二條、二百九十九條第一項前段，商業會計
法第七十四條前段，刑法第十一條前段、第五十六條、第三百三十六條第二項、第五
十五條，罰金罰鍰提高標準條例第一條前段，判決如主文。
本案經檢察官陳焜昇到庭執行職務
中      華      民      國      九十二      年    三    月    二十八    日
                              臺灣臺北地方法院刑事第三庭
                                  審判長  法  官    李英勇
                                          法  官    吳淑惠
                                          法  官    姚念慈
右正本證明與原本無異。
如不服本判決，應於判決送達後十日內向本院提出上訴狀(應抄附繕本)。告訴人
或被害人如對於本判決不服者，應具備理由請求檢察官上訴，其上訴期間之計算
係以檢察官收受判決正本之日期為準。
                                          書記官    林義盛
中      華      民      國    九十二      年    三    月    二十八    日
附錄本案論罪科刑法全文：
商業會計法第七十四條
未依法取得代他人處理會計事務之資格而擅自代他人處理商業會計事務者，處新臺幣
十萬元以下罰金；其續犯者，處一年以下有期徒刑、拘役或科或併科新臺幣十五萬元
以下罰金。
中華民國刑法第三百三十六條
（公務公益侵占罪、業務侵占罪）
對於公務上或因公益所持有之物，犯前條第一項之罪者，處一年以上七年以下有期徒
刑，得併科五千元以下罰金。
對於業務上所持有之物，犯前條第一項之罪者，處六月以上五年以下有期徒刑，得併
科三千元以下罰金。前二項之未遂犯罰之。
中華民國刑法第二百十五條
（業務上文書登載不實罪）
從事業務之人，明知為不實之事項，而登載於其業務上作成之文書，足以生損害於公
眾或他人者，處三年以下有期徒刑、拘役或五百元以下罰金。


司法院資訊處製作；財團法人民間司法改革基金會備份。
